臺灣高等法院民事判決　　　　　　　　 94年度重上字第300號
上　訴　人　華南商業銀行股份有限公司
法定代理人　許德南
訴訟代理人　林德志
被上訴人　　甲○○
上列當事人間請求給付借款事件，上訴人對於中華民國94年3月3
日臺灣板橋地方法院93年度重訴字第388號第一審判決提起上訴
，本院於94年10月4日言詞辯論終結，判決如下：
    主  文
原判決關於駁回上訴人後開第2項之訴部分暨訴訟費用之裁判（
除未上訴部分外）廢棄。
被上訴人應再與原審共同被告寬錄國際企業股份有限公司、周正
宸、鄭國連帶給付上訴人新台幣陸佰柒拾貳萬仟玖佰壹拾貳
元，及自民國90年11月21日起至清償日止按週年利率7.655%計付
之利息，並自民國90年11月21日起至清償日止，逾期在6個月以
內者按上開利率10%，超過6個月者按上開利率20%計算之違約金
。
第一審、二審訴訟費用（除未上訴部分外）由被上訴人負擔。
    事實及理由
一、上訴人起訴主張：被上訴人與原審共同被告周正宸、鄭國
    就原審共同被告寬錄國際企業股份有限公司（原名錦春實業
    股份有限公司，下稱寬錄公司）於89年9月5日、11日及15日
    、90年1月3日及3月1日向上訴人借款9筆擔任連帶保證人，
    現尚積欠上訴人本金新台幣（下同）6,723,912元及自90年
    11 月21日起算之約定利息與違約金，被上訴人應依連帶保
    證之規定與上開同案被告負連帶清償責任。爰依借貸連帶保
    證關係訴請被上訴人與原審共同被告寬錄公司、周正宸、鄭
    國連帶給付借款6,723, 912元及自90年11月21日起至清償
    日止按週年利率7.655%計付之利息，並自90年11月21日起至
    清償日止，逾期在6個月以內者按上開利率10%，超過6個月
    者按上開利率20%計算之違約金。並聲明：(一)原判決關於被
    上訴人及訴訟費用不利於上訴人部分廢棄。(二)右廢棄部分，
    如主文第2項所示。（上訴人於原審對被上訴人逾上開聲明
    第二項請求部分，及對原審共同告請求給付部分，均經原法
    院判決准許，被上訴人及其他同案被告並未就此部分聲明不
    服。）
二、被上訴人抗辯：寬錄公司和我沒有關係，我的印章都放在董
    事長那裡，借據上的章都不是我蓋的，我不知有該借款存在
    ，82年至89年間我沒有再當保證人，依法不須負保證責任等
    語。
三、經查原審共同被告寬錄公司以原審共同被告周正宸、鄭國
    為連帶保證人，於89年9月5日、11日及15日、90年1月3日及
    3 月1日向上訴人借款9筆，現尚積欠上訴人本金6,723,912
    元及自90年11月21日起算如主文所示之約定利息與違約金未
    清償等事實，業據其提出借據9紙為證（原審卷，15至23頁
    ），且為兩造所不爭，可信為真實。
四、上訴人主張：被上訴人亦為上開借款之連帶保證人等語，被
    上訴人否認之。經查：
  (一)上開9紙借據上被上訴人姓名係用打字方式書簽，且未經過
    任何對保手續之事實，為兩造所不爭。證人即上訴人之借款
    承辦人余重益亦到庭証稱：「（借據）是公司的會計小姐送
    過來，不需要對保，簽借據的時候沒有看到被上訴人」等語
    （本院卷，48頁），該借據上並無法證明被上訴人確實知悉
    本件借款存在並願負連帶保證人之事實。
  (二)上訴人雖提出被上訴人於81年所簽立之授信約定書為證（原
    審卷，8頁），但該約定書上並無關於上訴人願就系爭借款
    債務負保證責任之記載。上訴人復提出被上訴人於87年所簽
    立之授信約定書為證（原審卷，55至56頁），惟該授信約定
    書上之被上訴人印文與上開借據上之被上訴人印文明顯並不
    相同，故該授信約定書不能證明被上訴人願就系爭借款負連
    帶保證之責。
  (三)被上訴人曾於87年8月25日書立保證書，表明其願就錦春公
    司之現在、過去與將來對上訴人所負之借款等一切債務，在
    1 億元範圍內負連帶保證責任之事實，有保證書附卷可稽（
    本院卷，51頁），被上訴人亦承認有簽立該保證書之事實（
    本院卷，49頁）。被上訴人雖辯稱：「並不是寫一億元，是
    鄭國要我簽的，我不知道是保證書，我簽的時候是空白的
    」等語。惟民事訴訟法第358條第1項規定：「私文書經本人
    或其代理人簽名、蓋章或按指印或有法院或公證人之認證者
    ，推定為真正。」該保證書依此規定應推定為真正，被上訴
    人未能提出證據足證其係簽署空白保證書及不知有一億元文
    字等事實，空言主張並無可採。按保證人與債權人約定就債
    權人與主債務人間所生一定債之關係範圍內之不特定債務，
    預定最高限額，由保證人保證之契約，學說上稱為最高限額
    保證。此種保證契約如定有期間，在該期間內所生約定範圍
    內之債務，不逾最高限額者，均為保證契約效力所及；如未
    定期間，保證契約在未經保證人依民法第754條規定終止或
    有其他消滅原因以前，所生約定範圍內之債務，亦同。被上
    訴人並未主張並証明該保證契約於系爭借款成立時間業經合
    法終止或消滅，或寬錄公司對上訴人之債務已超過1億元等
    事實，被上訴人依該保證書應對本件借款負連帶保證責任。
    因此，上訴人主張被上訴人甲○○就前開6,723, 912元債務
    應負連帶保證人之連帶清償責任，即屬正當。
五、從而上訴人依據借貸連帶保證之法律關係，請求被上訴人應
    與原審共同被告寬錄公司、周正宸、鄭國連帶給付
    6,723,912元及自90年11月21日起至清償日止按週年率7.
    655%計算之利息，暨自90年11月21日起至清償日止，逾期
    在6個月以內者按前開利率10%，逾期超過6個月部分按前開
    利率20 %計算之違約金，為有理由，應予准許。原審駁回上
    訴人上開請求，即有未合，上訴意旨就此部分指摘原判決不
    當，求予廢棄改判，為有理由。爰由本院將原判決此部分予
    以廢棄，改判如主文第2項所示。
六、本件事證已臻明確，兩造其餘主張與舉證，無一一論列之必
    要，併此敘明。
七、據上論結，本件上訴為有理由，依民事訴訟法第450條、第
    78 條、第463條，判決如主文。
中　　華　　民　　國　　94　　年　　10　　月　　11　　日
　　　　　　　　　民事第五庭審判長法　官  林丁寶
                                  法　官　蔡芳齡
                                  法　官　高鳳仙
正本係照原本作成。
如不服本判決，應於收受送達後20日內向本院提出上訴書狀，其
未表明上訴理由者，應於提出上訴後20日內向本院補提理由書狀
（均須按他造當事人之人數附繕本）上訴時應提出委任律師或具
有律師資格之人之委任狀；委任有律師資格者，另應附具律師資
格證書及釋明委任人與受任人有民事訴訟法第466條之一第一項
但書或第二項（詳附註）所定關係之釋明文書影本。
中　　華　　民　　國　　94　　年　　10　　月　　19　　日
　　　　　　　　　　　　　　　　　書記官　黃慶霽
附註：
民事訴訟法第四百六十六條之一（第一項、第二項）：
對於第二審判決上訴，上訴人應委任律師為訴訟代理人。但上訴
人或其他法定代理人具有律師資格者，不在此限。
上訴人之配偶、三親等內之血親、二親等內之姻親，或上訴人為
法人、中央或地方機關時，其所屬專任人員具有律師資格並經法
院認為適當者，亦得為第三審訴訟代理人。
